【裁判字號】    89,上訴,336
【裁判日期】    890322
【裁判案由】    毒品危害防制條例等
【裁判全文】
臺灣高等法院刑事判決                            八十九年度上訴字第三三六號
    上  訴  人  臺灣桃園地方法院檢察署檢察官
    被      告  乙○○
    指定辯護人  本院甲○辯護人
右上訴人因被告毒品危害防制條例等案件，不服臺灣桃園地方法院八十八年度訴字第
一三○六號，中華民國八十八年十二月十三日第一審判決（起訴案號：臺灣桃園地方
法院檢察署八十八年度偵字第三○七○號）提起上訴，本院判決如左：
    主  文
上訴駁回。
    理  由
一、公訴意旨略以：被告乙○○於民國八十七年十月上旬間某日，因要求張世瑞為其
    租車遭拒絕，竟心生怨懟，而於八十七年十月二十日，在桃園縣中壢市洽溪子五
    十七之七十五號住處，為桃園縣警察局中壢分局員警查獲其所有之安非他命毛重
    ○‧五公克、分裝袋等物時，意圖使張世瑞受追訴審判非法販賣第二級毒品犯行
    之刑事處分，向員警即該管公務員誣告指稱，其自八十七年七月中旬間起，所施
    用之安非他命均係向張世瑞購買等語，致張世瑞為警移送台灣桃園地方法院檢察
    署偵辦，嗣經檢察官查明上情，以八十七年度偵字第一五八二○號不起訴處分確
    定，因認被告涉有刑法第一百六十九條第一項之誣告罪嫌，應依毒品危害防治條
    例第十六條之規定，處以所誣陷之同法第四條第二項非法販賣第二級毒品之刑。
二、按刑法第一百六十九條第一項之誣告罪，以使人受刑事或懲戒處分之意思向該管
    公務員誣告為要件，若因公務員之推問而為不利他人之陳述，縱其陳述涉於虛偽
    ，既無申告他人使其受刑事或懲戒處分之意思，即與誣告之要件不符，有最高法
    院五十三年度台上字第五七四號判例可參，而毒品危害防制條例第十六條所定誣
    告罪之適用，亦應同此旨意。又被告之自白，不得作為有罪判決之唯一證據，仍
    應調查其他必要之證據，以查其是否與事實相符，刑事訴訟法第一百五十六條第
    二項定有明文。訊據被告否認有誣告張世瑞之犯意，於本院調查中並稱；「是警
    方問我，我才說是向張某買的，不是想讓其判刑。」等語。查被告於檢察官偵訊
    及原審法院審理時雖先供承在八十七年十月二十日為警查獲持有第二級毒品安非
    他命後，於警方尚未問及安非他命之來源時，主動向警方陳述係向張世瑞購買，
    惟於原審嗣後則稱係經警方追問安非他命來源，始為向張世瑞購買之供述，此經
    原審法院傳喚查獲之警員陳忠華到庭陳述被告當初如何供出其安非他命係向張世
    瑞購買時，結證稱：「在劉健雄家門口抓到被告，請被告回警局，被告均未說什
    麼，是在警局才訊問的，我問他安非他命來源，被告才說是張世瑞提供的」等語
    在卷，查其證述並無任何瑕疵及迴護被告之虞，是應值憑信，從而被告於偵查及
    原審所為不利於己之自白顯與事實不符，尚難採為被告不利認定之基礎。本件依
    證人陳忠華之證言，足認被告所辯為可採，是被告固有虛構事實促使檢警人員因
    其供述而發動偵查之情，然此係因警員之推問，始為不實之供稱，核與主動向檢
    警人員訴追犯罪事實有間，其主觀上難謂有使他人受刑事處分之意思，依前據判
    例所示，其所為即與誣告罪之構成要件不符，尚不得繩以被告誣告罪刑，此外，
    亦查無確切證據足證被告有誣告之犯意，其犯罪自屬不能證明，自應為無罪之諭
    知。
三、原審對被告為無罪之諭知，核無不合，檢察官上訴意旨猶認被告應構成誣告罪，
    認無理由，應予駁回。
據上論斷，應依刑事訴訟法第三百六十八條，判決如主文。
本案經檢察官李金定到庭執行職務。
中      華      民      國     八十九     年      三     月    二十二   日
                              臺灣高等法院刑事第十四庭
                                  審判長法  官  陳  祐  輔
                                        法  官  陳  國  文
                                        法  官  蔡  國  在
右正本證明與原本無異。
如不服本判決應於收受送達後十日內向本院提出上訴書狀，其未敘述上訴之理由者並
得於提起上訴後十日內向本院補提理由書（均須按他造當事人之人數附繕本）。
                                        書記官  丁  華  平
中      華      民      國     八十九     年      三     月    二十四   日


司法院資訊處製作；財團法人民間司法改革基金會備份。
